臺灣新竹地方法院民事裁定
111年度補字第1153號
聲  請  人  彭文彬  


上列聲請人與相對人彭鴻志等間聲請調解事件，本院裁定如下：
    主  文
本件訴訟標的價額核定為新臺幣貳仟貳佰陸拾肆萬捌仟陸佰陸拾
貳元，聲請人應於本裁定送達十日內補繳聲請調解費新臺幣伍仟
元及提出全體相對人最新戶籍謄本（記事欄不得省略），逾期未
補正，即駁回其聲請。
    理  由
一、按因財產權事件聲請調解，應依民事訴訟法第77條之20規定
    繳納聲請調解費，其標的價額新臺幣（下同）1000萬元以上
    者，徵收5000元，此為必備之程式。次按原告起訴不合程式
    或不備其他要件者，法院應以裁定駁回之，但其情形可以補
    正者，應定期間先命補正。民事訴訟法第249條第1項第6款
    定有明文。另按訴訟標的之價額，由法院核定；核定訴訟標
    的之價額，以起訴時之交易價額為準；無交易價額者，以原
    告就訴訟標的所有之利益為準；法院因核定訴訟標的之價額
    ，得依職權調查證據。民事訴訟法第77條之1第1項、第2項
    、第3項定有明文。又以一訴主張數項標的者，其價額合併
    計算之。但所主張之數項標的互相競合或應為選擇者，其訴
    訟標的價額，應依其中價額最高者定之。民事訴訟法第77條
    之2第1項亦有明文。而訴訟標的之價額，係指原告應受判決
    保護之直接利益為準，不受原告之請求是否有理由、可否受
    勝訴判決之影響，而應以其請求判決保護所可能獲得之利益
    為準。是以一訴主張數項標的，二者訴訟標的雖不相同，惟
    自經濟上觀之，其訴訟目的一致，不超出終局標的範圍，依
    首開規定，應認其訴訟標的價額以其中價額最高者定之。再
    按先買權為財產之一種，其因此涉訟自應就其爭買之標的物
    價額計算審判費用（最高法院87年度台簡抗字第46號裁定同
    此見解）。
二、經查，聲請人聲請調解先位聲明為：㈠確認聲請人就相對人
    彭鴻志所有坐落新竹市○○段00地號土地（下稱系爭土地）、
    應有部分220分之31，有優先購買權。㈡相對人黃河鑫就前項
    土地以買賣為原因、登記日期為民國111年10月4日之所有權
    移轉登記應予塗銷。㈢相對人尤慧琪等7人就前項土地以買賣
    為登記原因、登記日期為111年5月27日之所有權移轉登記應
    予塗銷。㈣相對人邱振原、彭桂蘭、邱錚嫻就前項土地以買
    賣為登記原因，登記日期為110年3月19日之所有權移轉登記
    應予塗銷。㈤相對人彭鴻志應就第㈠項所示土地，有以2264萬
    7400元之價格，及與相對人邱振原、彭桂蘭、邱錚嫻於110
    年2月22日所訂立買賣契約其餘之相同條件，與聲請人訂立
    土地買賣契約，並於聲請人給付上開價金之同時，將第㈠項
    所示土地之所有權移轉登記予聲請人。備位聲明為：相對人
    彭鴻志應給付聲請人1198萬9800元，及自起訴狀繕本送達翌
    日起至清償日止，按年息5%計算之利息。前揭先位第㈠至㈤聲
    明，經核均係聲請人行使土地法第34條之1優先購買權規定
    而為請求，經濟目的實屬同一，依前開說明，其訴訟標的價
    額應依其中價額最高者定之。又聲請人先位聲明第㈠項乃主
    張就系爭土地具有優先承買權之利益，訴訟標的價額應以相
    對人彭鴻志出售系爭土地之同一條件計算，即每坪單價17萬
    元，訴訟標的價額為2264萬8662元（計算式：17萬×3125.57
    平方公尺×0.3025×31/220，小數點以下四捨五入，下同）。
    先位聲明第㈡、㈢、㈣項為塗銷系爭土地、應有部分220分之31
    ，所為以買賣為原因之所有權移轉登記，依聲請調解時系爭
    土地111年1月公告土地現值為每平方公尺2萬9605元計算，
    訴訟標的價額為1303萬8670元（計算式：2萬9605元×3125.5
    7×31/220）。聲明第㈤項之訴訟標的價額為2264萬7400元。
    上揭各項以其中價額最高者2264萬8662元定之。從而，本件
    訴訟標的價額核定為2264萬8662元，應徵聲請調解費5000元
    。又本院已依職權調得系爭土地最新登記謄本及異動索引查
    詢資料附卷，請聲請人依法聲請閱卷並特定聲請調解狀所載
    劉XX、李XX等2人、張XX等3人之真實姓名。茲依民事訴訟法
    第249條第1項但書規定，限聲請人於本裁定送達10日內補繳
    上開聲請調解費及提出全體相對人最新戶籍謄本（記事欄不
    得省略），以利特定本件聲請調解之對象及其等受合法通知
    到場，逾期不補正，即駁回其聲請。
三、爰裁定如主文。
中　　華　　民　　國　　111 　年　　11　　月　　15　　日
                  民事第一庭  法  官  王凱平  
以上正本證明與原本無異。
如不服本裁定關於核定訴訟標的價額部分，應於送達後10日內向
本院提出抗告狀，並繳納抗告費新臺幣1000元；其餘關於命補繳
聲請調解費及提出相對人戶籍謄本部分，不得抗告。
中　　華　　民　　國　　111 　年　　11　　月　　16　　日
                              書記官  王恬如